【裁判字號】    90,訴,1662
【裁判日期】    900807
【裁判案由】    清償借款
【裁判全文】
臺灣高雄地方法院民事判決  九十年度訴字第一六六二號
    原      告  高雄銀行股份有限公司
    法定代理人  戊○○
    訴訟代理人  乙○○
    被      告  郭馨蓮
                丁○○
                甲○○
右當事人間請求給付借款事件，本院判決如左：
    主  文
被告應連帶給付原告新台幣貳佰陸拾肆萬柒仟伍佰伍拾壹元，及自民國八十九年八月
二十日起至清償日止，按年息百分之九點三三計算之利息，並自民國八十九年九月二
十一日起至清償日止，逾期在六個月以內者，按上開利率百分之十，逾期超過六個月
者，按上開利率百分之二十計算之違約金。
訴訟費用由被告連帶負擔。
    事  實
甲、原告方面：
一、聲明：求為判決如主文所示。
二、陳述：
    （一）、１、甲○○於民國八十五年八月二十一日，與原告簽立保證書，約定德
                士特股份有限公司（下簡稱：德士特公司）對原告（包括總行及各
                分支機構）現在（包含過去所負現在尚未清償）及將來所負之借款
                、票據、保證、墊付款項、損害賠償等其他一切債務，以本金新台
                幣（下同）一千萬元為限額及其利息、遲延利息、違約金，保證人
                甲○○與德士特公司負連帶清償之責任。
            ２、又郭馨蓮（原告丙○○；於九十年七月三日改名）、丁○○於八十
                八年一月二十一日，亦與原告簽立保證書，約定德士特股份有限公
                司（下簡稱：德士特公司）對原告（包括總行及各分支機構）現在
                （包含過去所負現在尚未清償）及將來所負之借款、票據、保證、
                墊付款項、損害賠償等其他一切債務，以本金三千萬元為限額及其
                利息、遲延利息、違約金，保證人郭馨蓮、丁○○與德士特公司負
                連帶清償之責任。
    （二）、八十七年二月二十日，德士特公司與原告簽立借據，向原告借款七百四
            十四萬元，借款期間自八十七年二月二十日起至九十年十月二十一日止
            ，約定於每月二十日攤還。借款時利息，約定按當時原告基本放款利率
            年息百分之八‧三五，加碼百分之一，即年息百分之九‧三五計算。惟
            同意上開借款利率，於原告基本放款利率變動時，於每三、六、九、十
            二月之二十一日定期調整一次。又未按期攤繳本息時，除須按約定利率
            計付遲延利息外，自逾期之日起六個月內按約定利率百分之十，逾期超
            過六個月部分按約定利率百分之二十計付違約金。
    （三）、詎德士特公司於八十八年四月二十日時違約未按時償還，嗣於八十九年
            七月二十四日繳清同年七月十九日前之利息，之後再於八十九年九月四
            日繳清同年八月十九日前之利息及九月四日前之違約金，之後即未再交
            款。原告依約於八十九年四月二十一日將全部借款視為到期，當日之基
            本放款利率為年息百分之八‧三三，故當日之放款利率應為年息百分之
            九‧三三。迄今德士特公司仍積欠原告本金二百六十四萬七千二百五十
            一元、八十九年八月二十日起至清償日止之利息、八十九年九月四日起
            至清償日止之違約金尚未清償。而甲○○、郭馨蓮、丁○○既為本件借
            款之連帶保證人，依法應負連帶清償之責，為此爰依借貸契約及連帶保
            證法律關係提起本件訴訟，惟請求之違約金願自八十九年九月二十一日
            起算。又原告並願以現金供擔保，請准宣告假執行。
四、證據：提出保證書二紙、約定書三紙、借據一紙、高雄銀行放款單筆貸放攤還及
    收息記錄查詢表二份、戶籍謄本三份、放款利率變動表二份為證。
乙、被告甲○○、郭馨蓮、丁○○：均未於言詞辯論期日到場，亦均未提出書狀作何
    聲明或陳述。
    理  由
一、本件被告甲○○、郭馨蓮、丁○○經合法通知，均未於言詞辯論期日到場，核均
    無民事訴訟法第三百八十六條所列各款情形，爰依原告之聲請，由其一造辯論而
    為判決，合先敘明。
二、１、按借用人應於約定期限內，返還與借用物種類、品質、數量相同之物。遲延
        之債務，以支付金錢為標的者，債權人得請求依法定利率計算之遲延利息，
        但約定利率較高，仍從其約定利率。當事人得約定債務人不履行債務時，應
        支付違約金，民法第四百七十八條前段、第二百三十三條第一項、第二百五
        十條第一項分別定有明文。又保證債務之所謂連帶，係指保證人與主債務人
        負同一債務，對於債權人各負全部給付之責任，此就民法第二百七十二條第
        一項規定連帶債務之文義參照觀之甚明。
    ２、又保證人與債權人約定就債權人與主債務人間所生一定債之關係範圍內之不
        特定債務，預定最高限額，由保證人保證之契約，學說上稱為最高限額保證
        。此種保證契約如定有期間，在該期間內所生約定範圍內之債務，不逾最高
        限額者，均為保證契約效力所及；如未定期間，保證契約在未經保證人依民
        法第七百五十四條規定終止或有其他消滅原因以前，所生約定範圍內之債務
        ，亦同。故在該保證契約有效期間內，已發生約定範圍內之債務，縱因清償
        或其他事由而減少或消滅，該保證契約依然有效，嗣後所生約定範圍內之債
        務，於不逾最高限額者，債權人仍得請求保證人履行保證責任（最高法院七
        十七年度台上字第九四三號判例）。
三、經查，本件原告主張被告甲○○、郭馨蓮、丁○○簽立保證書，而為訴外人德士
    特公司向原告借款之連帶保證人，德士特公司於八十七年二月二十日向原告借款
    七百四十萬元，詎德士特公司於八十八年四月二十日時違約未按時償還，嗣於八
    十九年七月二十四日繳清同年七月十九日前之利息，之後再於八十九年九月四日
    繳清同年八月十九日前之利息及九月四日前之違約金，之後即未再交納，現尚欠
    如前所述之本利、違約金迄未清償之事實，已據原告提出保證書二紙、約定書三
    紙、借據一紙、高雄銀行放款單筆貸放攤還及收息記錄查詢表二份、戶籍謄本三
    份、放款利率變動表二份為證，被告甲○○、郭馨蓮、丁○○均未於言詞辯論期
    日到場爭執，更未提出書狀作何聲明或陳述，依本院調查證據結果，原告之主張
    自堪信為真實。又甲○○、郭馨蓮、丁○○所簽之保證書，既已載明所保證之主
    債務人債務範圍，更明確載明「、、新台幣三千萬元為限額、、」、「、、新台
    幣一千萬元為限額、、」之字句，此應係就債權人與主債務人間所生一定債之關
    係範圍內之不特定債務，預定最高保證限額，而由保證人為保證之契約，亦即係
    民法判例及學說上所稱之「最高限額保證」無訛。
四、從而，原告依消費借貸契約及連帶保證契約之法律關係，請求被告連帶給付原告
    貳佰陸拾肆萬柒仟伍佰伍拾壹元，及自民國八十九年八月二十日起至清償日止，
    按年息百分之九點三三計算之利息，並自民國八十九年九月二十一日起至清償日
    止，逾期在六個月以內者，按上開利率百分之十，逾期超過六個月者，按上開利
    率百分之二十計算之違約金，即屬正當，應予准許。
五、據上論結，本件原告之訴為有理由，依民事訴訟法第三百八十五條第一項前段、
    第八十五條第二項，判決如主文。
中      華      民      國      九十      年      八      月      七    日
                              臺灣高雄地方法院民事第六庭
~B法      官  洪碩垣
右為正本係照原本作成。
如對本判決上訴，須於判決送達後廿日內向本院提出上訴狀。
中      華      民      國      九十      年      八      月      十    日
~B法院書記官  鄭翠蘭


司法院資訊處製作；財團法人民間司法改革基金會備份。
